臺灣臺北地方法院刑事判決　　　　　　 95年度訴緝字第153號
公　訴　人　臺灣臺北地方法院檢察署檢察官
被　　　告　戊○○
選任辯護人　陳長甫律師
上列被告因煙毒案件，經檢察官提起公訴（85年度偵字第9992號
），本院判決如下：
    主  文
戊○○無罪。
    理  由
一、公訴意旨另以：同案被告乙○○（業經本院85年度訴字第19
    17號判決無罪確定）因故得知被告戊○○持有海洛因2 塊（
    每塊9兩重），且欲以1塊新臺幣（下同）80萬元，2塊150萬
    元之價格販售，乃與同案被告甲○○（業經本院85年度訴字
    第1917號判決無罪確定）商議，由其代覓買主，乙○○為免
    東窗事發時涉有刑責，乃一面假意向內政部警政署刑事警察
    局偵三隊檢舉，嗣該局偵四隊線民綽號阿德者另得知此事，
    亦向該隊檢舉，乃由阿德向甲○○詐稱欲購買毒品，甲○○
    遂與乙○○聯繫，由乙○○與被告戊○○約定時、地交易；
    乙○○、甲○○、被告戊○○三人共同基於犯意之聯絡，於
    民國85年04月29日23時30分許，乙○○、被告戊○○攜海洛
    因5包（毛重362.11公克）至臺北縣永和市○○路○ 段6號前
    ，與甲○○所協同之綽號阿德之男子會合，並欲擇地交易，
    為埋伏之警員予以查獲乙○○、甲○○二人，被告戊○○則
    趁隙逃逸，並扣得前開毒品，因認被告戊○○涉犯修正前肅
    清煙毒條例第7條第1項（現為毒品危害防制條例第5條第1項
    ）之意圖販賣而持有（第一級）毒品罪嫌及販賣毒品罪嫌（
    公訴檢察官於本院審理時所變更之法條）。
二、按犯罪事實應依證據認定之，無證據不得認定犯罪事實。又
    不能證明被告犯罪者，應諭知無罪之判決，刑事訴訟法第15
    4條第2項、第301條第1項分別定有明文。而所謂認定犯罪事
    實之證據，係指足以認定被告確有犯罪行為之積極證據而言
    ，該項證據自須適合於被告犯罪事實之認定，始得採為斷罪
    資料，如未能發現相當證據，或證據不足以證明，自不能以
    推測或擬制之方法，以為裁判之基礎，尤不得僅以被告之抗
    辯或反證不成立，持為認定犯罪之論據；且無論直接或間接
    證據，其為訴訟上之證明，須於通常一般之人均不致有所懷
    疑，而得確信其為真實之程度者，始得據為有罪之認定，倘
    其證明尚未達到此一程度，而有合理之懷疑存在，致法院無
    從為有罪之確信，自應為無罪之判決（最高法院40年台上字
    第86號、21年上字第474 號及76年台上字第4986號判例意旨
    參照）。次按刑事訴訟法第156條第2項規定：被告或共犯之
    自白，不得作為有罪判決之唯一證據，仍應調查其他必要之
    證據，以察其是否與事實相符。其立法意旨乃在防範被告或
    共犯自白之虛擬致與事實不符，故對自白在證據上之價值加
    以限制，明定須藉補強證據以擔保其真實性。而所謂補強證
    據，則指除該自白或不利於己之陳述本身之外，其他足以證
    明自白之犯罪事實確具有相當程度真實性之證據而言，雖所
    補強者，非以事實之全部為必要，但亦須因補強證據與自白
    之相互利用，足使犯罪事實獲得確信者，始足當之。
三、本件公訴人認被告涉有販賣第一級毒品海洛因之犯行，無非
    係以同案被告乙○○、甲○○之陳述、證人周幼偉之證述，
    並扣得上開毒品5 包等，為其主要論據。被告戊○○固坦承
    經友人趙煌榮之介紹而認識乙○○，在趙煌榮家見過乙○○
    2、3次，惟堅詞否認涉有公訴人所指之犯行，辯稱：此事與
    被告沒有任何關係，被告也完全不知情，89年04月29日晚上
    警方查獲毒品時，被告根本不在永和秀朗路現場，被告從不
    施用毒品，亦未持有毒品，何來販賣毒品之有。被告會涉入
    此案，完全係因乙○○為掩飾其販毒行為，先假冒檢舉被告
    販毒，被查獲後又編串被告在場，欲卸責於被告，且從當天
    現場佈署7、8名警察，以被告瘦弱之身材，若當天有在現場
    ，豈有不被逮捕之理。況同案被告乙○○、甲○○所供被告
    之交易毒品過程，不但前後矛盾，且二人所陳互有矛盾，顯
    有瑕疵，不足採信等語。
四、經查：
  (一)同案被告乙○○、甲○○於85年04月29日23時30分許，在臺
    北縣永和市○○路○段6號前，為警查獲涉嫌共同販賣毒品，
    並扣得白粉5包，而該白粉5包經法務部調查局以化學呈色法
    、氣相層析質譜儀分析法鑑定結果，係屬第一級毒品海洛因
    ，淨重336.86公克，包裝重21.75公克，純度89.02﹪，此有
    法務部調查局85年5月29日（85）陸字第020002943號檢驗通
    知書附卷可憑（見85年度偵字第9992號卷第63頁），又同案
    被告乙○○、甲○○嗣經本院於86年1月3日以85年訴字第19
    17號判決認同案被告乙○○、甲○○分屬不同警察單位之「
    線民」，致發生「踩線」情事，同案被告乙○○、甲○○並
    無意圖販賣毒品之犯意等為由，而判決同案被告乙○○、甲○○均無罪，嗣經確定在案，此亦有上開刑事判決（見本院
    85年訴字第1917號卷第126至129頁）、乙○○及甲○○之臺
    灣高等法院前案紀錄表（見本院卷第29至99頁）在卷可稽。
  (二)同案被告即證人乙○○於本院具結證稱：「85年04月29日之
    前在永和朋友趙煌榮家認識被告，姓名是趙先生（指趙煌榮
    ）講的，以前不認識，與被告聯絡過2 次，都是在趙先生家
    ，我有檢舉被告持有毒品。檢舉之後到89年04月29日前沒有
    找過被告。85年04月29日晚上去時大概10點以後，那天是我
    約被告出來，約2 次，約在趙先生家，在秀朗路隔壁巷子，
    被告不出來，後來我打電話給趙先生，趙打電話叫我到趙先
    生家，我就打電話給甲○○，阿德我沒有見過面，甲○○打
    電話給阿德，我們就上趙先生家，現場有被告、甲○○、丁○○、趙先生、我、警察，都在同一房間裡，毒品當時是從
    趙先生家拿出來，毒品1塊分成5包，在趙先生家分的，價錢
    還沒有講好，我們有將毒品先交給阿德在一個桌子上驗貨，
    阿德帶警察看過毒品後，阿德說沒有帶錢不能交易，我們就
    下樓走了，過一條巷子就到秀朗路，我跟甲○○一起走在後
    面，阿德、被告走在一起在前面，距離我們不到15公尺遠，
    至少有6、8個警察就衝過來抓我及甲○○，阿德、被告就跑
    走了，毒品在阿德手上，阿德走了就把毒品丟在地上。我跟
    被告聯絡時，最後一次甲○○有在場，都在趙先生家。在被
    捕之前，只有在85年04月29日當天晚上見過買主阿德，其他
    時間沒見過。毒品是從趙先生家拿出來的，趙先生說是一個
    泰國人的，是趙先生打電話叫我去的，趙先生是我朋友，趙
    先生打電話叫被告來，他會來，我打電話叫被告來，他不會
    來，趙先生說毒品是被告的。被告有跟我說這些毒品是泰國
    人跑單幫帶過來的，趙先生說泰國人是被告的朋友，是趙先
    生說要賣毒品，毒品在趙先生家拿出來，被告講說是他朋友
    的，被告自己沒有講過他要賣。我跟被告的對話內容是講泰
    國人有沒有來，泰國人來才有毒品。我之前在警、偵訊，檢
    舉筆錄及院訊所述都實在，如果剛才的陳述，跟上開提示的
    筆錄有不符合的地方，以之前的筆錄為準。」等語（見本院
    卷96年4月4日審判筆錄第2至9頁）。惟查：
  1.證人乙○○於85年4月30日偵查中係供稱：85年4月29日晚上
    ，在臺北縣中和市○○路○段6號約定要看貨，被告拿扣案海
    洛因在手上躲在黑暗處，我帶人過去，不知警方線民也在，
    就被查獲。阿德是甲○○的朋友，戊○○是由我接觸，我之
    所以知道楊有毒品，是因為我在趙煌榮家喝酒認識楊，他無
    意間講出來，我就記在心裡等語（分別見85年度偵字第9992
    號卷第19、81頁），則關於查獲當時被告之所在位置及扣案
    毒品當時是否在被告手上，證人乙○○前後前述不一，即使
    本院審理時距事發時已逾10年，然查獲當時之位置及毒品在
    何人手中之主要事實，理應是記憶較深部分，則被告當時是
    否在場即非無疑。
  2.證人乙○○於本院審理時證述：當時扣案毒品是從趙煌榮家
    拿出來的，趙煌榮說是一個泰國人的，泰國人是被告的朋友
    ，當天他打電話叫被告來，是趙煌榮說要賣毒品的，被告有
    說這些毒品是泰國人跑單幫帶過來的，被告自己沒有講過他
    要賣，我跟被告的對話內容是講泰國人有沒有來，泰國人來
    才有毒品等語，則被告未曾向證人乙○○表示要販賣毒品，
    而是趙煌榮向證人乙○○表示要販賣毒品，且當時看貨地點
    是在趙煌榮家，扣案毒品也是從趙煌榮家中拿出來的，證人
    乙○○會認為被告要販賣毒品，僅是因聽聞趙煌榮所述，以
    及被告曾提及有泰國人帶毒品進來，及該泰國人是否以入境
    臺灣，惟被告可能係聽聞趙煌榮所述，才知有泰國人攜帶毒
    品入境及何時入境之事，而在趙煌榮家有相關議題之談論時
    ，才與證人乙○○有上述之對話內容。從而，被告是否為持
    有及欲販賣扣案毒品之人，即非無疑。
  (三)同案被告甲○○於檢察官偵查時供稱：「我是帶買主去看貨
    為警查獲，買主是綽號阿德之男子，我以呼叫器與他聯絡。
    當時阿德沒有帶120 萬元去，檢察官所提示戊○○口卡照片
    是帶毒品之男子，我們都是偵三隊周副隊長的線民，一個星
    期前李要我找買主來協助，我就找阿德，結果阿德也向刑事
    局報了案，所以我們被查獲，貨主楊帶了貨在現場暗處，警
    方到時，就衝過來打我，阿德及楊藉機走了。」（見85年度
    偵字第9992號卷第19、20頁）；以及於85年06月11日檢察官
    偵查時陳稱：「中午碰面時阿德有提手提袋說有帶錢，但我
    沒看。」（見85年度偵字第9992號卷第69頁）；另於本院85
    年度訴字第1917號案件審理時陳稱：「85年04月29日中午前
    ，我們也曾見面，當天中午是談本件買賣的事，乙○○、戊○○也碰面，晚上8、9點時，阿德又臨時約我與乙○○要看
    貨，當時阿德未帶錢，我們約在龍祥飯店見面後，我才約乙○○到飯店後到永和找趙先生，是戊○○帶貨到永和來給我
    們看貨，約定下次買賣時間，詳情是乙○○與「阿德」他們
    談，我不清楚。」等語（見本院85年度訴字第1917號卷第69
    、70頁），然查：
  1.85年04月29日中午約在龍祥賓館看貨時，被告並未到場乙節
    ，業據同案被告乙○○、證人丁○○、丙○○分別於偵審中
    陳述明確（分別見85年度偵字第9992號卷第69、70頁，本院
    本院85年度訴字第1917號卷第88頁），是同案甲○○陳述當
    天中午其有與被告碰面乙情，應非事實，是據上所陳，若甲○○有見過欲販賣毒品之人，亦僅有在85年04月29日晚上11
    時許而已。又關於被告是否自己有帶貨到永和來給甲○○等
    人看，同案被告甲○○、乙○○亦陳述不一。
  2.則同案被告甲○○僅在當天晚上見過一次欲販賣毒品之人，
    而甲○○在警局指認該欲販賣毒品之人是被告時，警員係提
    供單一之被告口卡照片，且是被告83年以前即非目前的照片
    供甲○○指認，則此指認方式，無法祛除指認過程可能發生
    之誤導情事（92年08月12日修正發布之「警察偵查犯罪規範
    」第92條以及93年06月23日修正發布之「檢察機關辦理刑事
    訴訟案件應行注意事項」第99點均明文禁止此種指認方式）
    ，故尚難以同案被告甲○○上述於警詢時之有瑕疵指認方式
    ，遽認被告即是當時在場欲販賣毒品之人。
  (四)證人丁○○於偵查時陳稱：「當天我是跟王或李中之一人聯
    絡，我沒有直接與戊○○聯絡，也不認識他，我跟王或李約
    看貨時間，並且跟他們說陪著我的二個人，是我最好朋友，
    到了後，李、王叫楊拿貨下來，陪同我的二位刑事局的人，
    就到被查獲的地方準備交貨，我就先跑了。」等語（見85年
    度偵字第9992號卷第95頁）；以及於本院85年度訴字第1917
    號案件審理時具結證述：「我的綽號是阿德，呼叫器號碼的
    字條是我寫給乙○○，甲○○介紹認識後，我留給李某的。
    85年04月29日查獲本案時綽號阿德就是指我本人。之前王某
    稱有一毒品案子買賣，要請我幫忙，他說已向警方講過了，
    我問他如何幫忙，他要我假裝為買主，因我認識海岸司令部
    一薛姓友人將此事告訴他，案發當天王某說他們要交易，中
    午我們約在水源路龍祥賓館見面，但對方不出來，李某出去
    找買主時，我與王某在賓館內時，王某與李某曾聯絡，說什
    麼我不清楚，是傍晚才到龍祥，後來才到永和樂華戲院附近
    ，中午來交易時對方要求看錢，我們沒錢，我才找海防部的
    人，後來才到永和看貨，他們看貨後下來時才抓的。」等語
    （見本院85年度訴字第1917號卷第70、71頁）。據上，證人
    丁○○並未在偵審程序中指認過當時欲與其交易毒品之人即
    是被告本人，其認知該欲交易毒品之人是「戊○○」，完全
    是聽聞同案被告乙○○及甲○○而來。
  (五)證人丙○○於本院審理時具結證稱：「我有在85年04月29日
    參與緝捕本件毒品案，因時間太久，忘記何時接獲檢舉本案
    、距離逮捕多久、何人檢舉、何時跟監、之前的行動有無參
    與、現場賣方有幾人及逮捕時毒品在誰手上，對於逮捕過程
    、阿德跟賣方聯絡幾次、阿德有無與甲○○碰面、當天下午
    有無見到李世明、逮捕前有無與被告乙○○、甲○○交談等
    亦均無印象，只有檢舉毒品案，沒有講對象，當天下午都是
    陪同阿德，約在賓館，要先看錢，但實際沒有碰面，當天下
    午沒有見到在場被告，也沒有先拿毒品給我們驗貨，當天我
    們警方有3、4個人（確定人數我不確定）陪同阿德去現場秀
    朗路1段6號前，我當時沒有見到在場被告在現場，我會在85
    年12月21日85年度訴字第1917號審理時陳稱『當時戊○○在
    離我們較遠的地方看我』，不知是阿德或甲○○說戊○○有
    在現場，戊○○我從來沒有看過。」等語（見本院卷96年3
    月7 日審判筆錄第3至6頁）。是從證人丙○○之證詞，亦無
    從證明被告當時有在現場，且是欲交易毒品之人。
  (六)證人周幼偉於檢察官偵查時陳稱：「乙○○是我的線民，本
    案他有於85年04月25日到我隊上制作筆錄，我們並有簽報上
    級核准偵辦，04月29日晚上他還有跟我一起吃晚飯，對我說
    戊○○很怕晚上會出狀況，他晚上都不可能交易，他說隔天
    再跟我聯絡，我只知有一個阿德會來買貨，但沒說哪一天。
    甲○○是李的朋友，其他案件也有跟我檢舉過，但本件他沒
    有來做過筆錄。04月27日下午李曾要我們跟蹤戊○○，因交
    通狀況不好，我們跟丟了，本案因查獲之偵四隊是以甲○○
    為線索，所以我們局裡長官沒發現，才與我們踩線。」等語
    （見85年度偵字第9992號卷第46、47頁）。則證人周幼偉均
    係聽聞同案被告乙○○所述，並未因本件毒品案而與被告有
    所接觸，是其證言無從證明被告當時有在現場，且是欲交易
    毒品之人。
  (七)證人趙煌榮於檢察官偵查時陳稱：「是有一次聚餐時，介紹
    戊○○與乙○○認識。我不知道他們從事毒品交易。」等語
    （見85年度偵字第9992號卷第48頁）。而據證人乙○○所述
    ，證人趙煌榮係本件販賣毒品之涉嫌人，是其所陳難免為脫
    免自己之刑責，故尚難採信。而證人薛國英並未參與當天之
    查緝行動（見本院85年度訴字第1917號卷第112 頁）；證人
    徐大宏、何國枝、謝文苑亦均未參與當天的查緝行動，證人
    徐大宏雖曾配合證人乙○○跟蹤過被告，但並無發現被告持
    有毒品等情事（分別見85年度偵字第9992號卷第70、71頁）
    ，皆無從為被告不利之認定。
五、綜上各節，勾稽以觀，本件查緝行動係因同案被告乙○○提
    供被告有欲販毒之線索而起，且均是由其與被告聯繫相關事
    宜，然據證人乙○○之證詞，尚無法確信被告即是當時持有
    扣案毒品並欲販賣該毒品之人，而有合理之懷疑，且同案被
    告甲○○之指認有瑕疵，其供述與證人丁○○、丙○○、周
    幼偉、趙煌榮等之證詞，亦均不足以證明被告有起訴書所載
    之意圖販賣而持有毒品及販賣毒品之犯行。此外，本院復查
    無其他積極證據足資證明被告確有起訴書所載之犯行，或有
    何犯意聯絡及行為分擔而應論以共同正犯之情形，揆諸前揭
    說明，自難僅憑公訴人所提出之前開證據，遽論被告有公訴
    人所指之犯行，不能證明被告犯罪，自應為其無罪判決之諭
    知。
據上論斷，應依刑事訴訟法第301條第1項，判決如主文。
本案經檢察官江貞諭到庭執行職務
中　　華　　民　　國　　96　　年　　4 　　月　　25　　日
　　　　　　　　　刑事第五庭審判長法　官　黃程暉
                                  法　官　高偉文
                                  法　官　賴秀蘭
以上正本證明與原本無異。
如不服本判決，應於判決送達後10日內，向本院提出上訴狀。
　　　　　　　　　　　　　　　　  書記官　游秀珠
中　　華　　民　　國　　96　　年　　5 　　月　　1 　　日
